臺灣臺南地方法院交通事件裁定　　　　　96年度交聲字第12號
原處分機關　交通部公路總局嘉義區監理所臺南監理站
異議人即受
處分人　　　乙○○
上列受處分人因違反道路交通管理處罰條例案件，對於交通部公
路總局嘉義區監理所臺南監理站民國95年12月14日所為之裁決處
分（處分案號：嘉監南字第裁74-E00000000號），聲明異議，本
院裁定如下：
    主  文
原處分撤銷。
乙○○不罰。
    理  由
一、原處分意旨略以：異議人即受處分人乙○○（下稱異議人）
    所有之牌照號碼5S-0473號自用小客車，於民國（下同）91
    年3月9日9時5許，經丁○○駕駛於新竹市○○路、民權路口
    ，因使用註銷之牌照行駛，遭新竹市警察局保安隊警員 (以
    下稱舉發機關)予以製單舉發，嗣原處分機關即交通部公路
    總局嘉義區監理所台南監理站，以異議人違規事實明確，乃
    依違規時即裁決時道路交通管理處罰條例（下稱處罰條例）
    第12條第1項第4款、同條第2項之規定，裁處異議人罰鍰新
    臺幣（下同）7200元，並牌照扣繳等語。
二、本件異議意旨略以：異議人所有之5S-0473號自用小客車於
    90年底與案外人丙○○買賣過戶後，丙○○即一直將該車占
    為己有，拒不將該車交付異議人使用，異議人乃於91年1月
    17日至台南監理站辦理註銷該車行車執照及車牌，故該車所
    有之違規行為不應由異議人負責，請求撤銷原處分等語。
三、本院審酌：
  (一)異議人所有上揭5S-0473號自用小客車，於91年1月17日業因
    拒不過戶而經異議人申請註銷牌照。嗣於91年3月9日上午9
    時5分許，經丁○○駕駛行經新竹市○○路、民權路口時，
    經舉發機關以「使用註銷之牌照行駛」為由予以製單舉發，
    嗣原處分機關，以異議人違規事實明確，乃依修正前處罰條
    例第12條第1項第4款、同條第2項，裁處異議人7800元，並
    牌照扣繳乙節，有：
    原處分機關嘉監南字第裁74-E00000000號號裁決書。
    新竹市警察局竹市警交字第E00000000號舉發違反道路交
      通管理事件通知單。
    汽車車輛異動登記書。
    汽車車籍查詢表。
    等件為證，且為異議人所不否認，此部分事實當可認定。
  (二)異議人之父親甲○○與案外人丙○○2人間，因以口頭訂立
    契約，約定由甲○○出資，委託丙○○負責中古汽車買賣業
    務，2人因而產生糾紛，而系爭車輛雖登記為異議人所有，
    然仍在丙○○之佔有中，此可由其2人所涉侵占之刑事案件
    ，臺灣高等法院臺南分院，91年度上易字第1131號案確定判
    決書中記載：「自訴人 (即指異議人之父親甲○○)另指稱
    被告丙○○將進價23萬元之白色豐田2000轎車，以17萬元之
    低價脫售，涉有背信罪嫌一節。丙○○則辯稱：該車根本未
    曾出賣，只是因自訴人將車子估價太低，雙方對價格尚有爭
    議，所以才將車子放在保養廠，未交付給自訴人等語。惟查
    ：該車行車執照之登記名義人，丙○○業已依自訴人之指示
    過戶於自訴人之子乙○○名下，並將行車執照交予自訴人，
    自訴人亦已自承上情，是丙○○既非該車之登記名義人，又
    未持有行車執照，如何能將該車以17萬元價格售予他人，益
    見丙○○並無自訴人所指另行低價脫售之行為存在，即無所
    謂背信犯行，自訴人當另循民法相關規定請求返還。」等語
    可知。又上揭判決書雖未記載系爭車輛之車號，然此可由上
    揭當事人於該刑事案件審理中，所提出之買賣契約書上記載
    系爭車輛之車號為5S-0473號可知 (見本院90年度自字第386
    號案卷第157頁)及該買賣契約書後所附系爭車輛之照片 (未
    懸掛車牌)顯示該車為白色、國瑞廠牌、2000CC自用小客車
    與系爭車輛汽車車籍 (見本院卷第6頁)上之記載完全相符可
    知。
  (三)再本件違規之駕駛人為丁○○，此有丁○○所親自簽名之舉
    發通知單1紙附卷可稽，而丁○○為丙○○之妹妹 (於93年
    12月29日改名為陳禹杉)，且其戶籍尚與丙○○均在台南市
    ○區○○路416巷2號，此有本院依職權調閱之全戶戶籍資料
    附卷可憑 (見本院卷第32、33、41頁)，依此可知，系爭車
    輛係丙○○交予丁○○駕駛者，故本件違規當時，系爭車輛
    確仍在丙○○之佔有中之事實當可認定。
  (四)末按處罰條例關於車輛所有人之處罰，如應歸責於車輛駕駛
    人者，處罰車輛駕駛人，裁處時之處罰條例第85條第2項，
    定有明文。查本件5S-0473號自用小客車雖登記為異議人所
    有，但該車輛於舉發違規當時，非異議人所駕駛，亦非異議
    人之實力支配所及，且就汽車駕駛人之上揭違規行為，亦難
    認出於異議人故意或過失所致，依行政罰法第7條第1項規定
    有責任始予處罰之原則，原處分機關未斟酌是否有可歸責於
    該車所有人之情事存在，徒以異議人為該車所有人即以之為
    對象逕行裁罰，於法即有未合，本件違規行為即非可歸責於
    車籍資料上之所有人即異議人，因之，本件應以汽車駕駛人
    為本件處罰之對象，始為合法，原處分顯有不當，應由本院
    裁定撤銷，另為異議人不罰之諭知，以資適法。
四、據上論結，應依道路交通管理處罰條例第87條第2項、道路
    交通案件處理辦法第20條前段，裁定如主文。
中　　華　　民　　國　　96　　年　　6 　　月　　5 　　日
　　　　　　　　　　　　　交通法庭法　官　蔡直青
以上正本證明與原本無異
如不服本裁定應於送達後5日內向本院提出抗告狀（應附繕本）
。
        　　　　　　　　　　　　　書記官　劉鴻瑛
中　　華　　民　　國　　96　　年　　6 　　月　　8 　　日
